臺灣臺北地方法院民事判決　九十一年度訴字第二一八三號
　　原　　　告　乙○○
　　被　　　告　甲○○
右當事人間請求債務人異議之訴事件，本院判決如左：
    主    文
臺灣臺北地方法院九十一年度民執戊字第六０三二號清償票款強制執行事件，被告所
憑臺灣板橋地方法院八十三年八月二十六日民執公字第五二五八三號債權憑證之執行
名義，不得對原告為強制執行。
訴訟費用由被告負擔。
    事    實
甲、原告方面：
一、聲明：如主文所示。
二、陳述：被告於民國八十二年對原告取得臺灣板橋地方法院（下稱板橋地院）八十
    二年度票字第三七四四號確定民事裁定而聲請強制執行，並於八十三年八月二十
    六日取得債權憑證，內載「債務人於民國八十二年五月二十七日共同簽發之本票
    內載憑票支付債權人新台幣陸拾萬元及自八十二年八月二十六日起至清償日止按
    年利率百分之六計算之利息得為強制執行。聲請程序費用由債務人共同負擔」。
    依據票據法第二十二條第一項規定，被告上開債權憑證之時效期間已於八十六年
    八月二十五日屆滿。被告遲至九十年一月二日方持上開債權憑證向板橋地院民事
    執行處聲請強制執行，因查無財產以致不能執行。復於九十一年三月十三日再次
    以上開債權憑證向鈞院民事執行處聲請九十一年度民執戊字第六０三二號強制執
    行，聲請就原告對第三人自由時報企業股份有限公司之各項勞務報酬債權以及原
    告對第三人聯邦商業銀行股份有限公司南京東路分行之存款債權為強制執行。然
    查，債權人上開票據債權已罹於三年之短期時效而消滅，原告爰提出時效抗辯，
    依據強制執行法第十四條第一項請求判命如訴之聲明。
三、證據：提出債權憑證、被告知強制執行聲請狀影本為證。
乙、被告方面：
一、聲明：駁回原告之訴。
二、陳述略稱：其在九十年一月二日有聲請延長，所以本件沒有罹於時效。且其在八
    十三年拿到債權憑證，之後有繼續去查原告之財產，因原告當時並無財產方無進
    行執行程序，且在他案執行程序部分尚有抵押權，乃因拍賣不足才拿到債權憑證
    。
丙、本院依職權調閱本院九十一年度民執戊字第六０三二號清償票款強制執行卷宗。
    理      由
一、本件原告主張；被告於八十二年對原告取得本票裁定而聲請強制執行，並於八十
    三年八月二十六日取得債權憑證，被告遲至九十年一月二日方持上開債權憑證向
    板橋地院民事執行處聲請強制執行，因查無財產以致不能執行。復於九十一年三
    月十三日再次以上開債權憑證向鈞院民事執行處聲請九十一年度民執戊字第六０
    三二號強制執行，聲請就原告對第三人自由時報之各項勞務報酬債權以及原告對
    第三人聯邦商銀南京東路分行之存款債權為強制執行。然被告上開票據債權已罹
    於三年之短期時效而消滅，原告爰提出時效抗辯，依據強制執行法第十四條第一
    項請求判命如訴之聲明。
二、被告則以：其在九十年一月二日有聲請延長，所以本件沒有罹於時效。且其在八
    十三年拿到債權憑證，之後有繼續去查原告之財產，因原告當時並無財產方無進
    行執行程序，且在他案執行程序部分尚有抵押權，乃因拍賣不足才拿到債權憑證
    等語置辯。
三、按執行名義成立後，如有消滅或妨礎債權人請求之事由發行，債務人得於強制執
    行程序終結前，向執行法院對債權人提出異議之訴。又票據上之權利：對匯票承
    兌人及本票發票人，自到期日起算；見票即付之本票，自發票日起算；三年間不
    行使，因時效而消滅。強制執行法第十四條第一項前段、票據法第二十二條第一
    項分別定有明文。本件原告既主張被告所持之執行名義已罹於時效，被告則辯稱
    其遵期行使權利並未罹於時效，故本件之主要爭點即在是否被告之請求權已罹於
    時效而構成「消滅」債權人請求之事由，而使原告得提起債務人異議之訴。
    經查：
（一）強制執行法第二十七條對於法院核發債權憑證，並無次數之限制。故債債權人
      以債權憑證聲請強制執行，如未發現債務人可供執行之財產自得請求重新發給
      債權憑證，至於同條第二項規定債權憑證載明「俟發見有財產時，再予強制執
      行」，惟此規定僅係使債權人明瞭，債權憑證係屬執行名義，如發現有財產，
      法院仍可再予強制執行之「訓示規定」而已。非謂債權人必須發現有財產始得
      聲請執行。否則債權人於時效完成前，已聲請執行，僅因債務人並無財產，即
      令時效消滅，似與時效制度之意旨不符。故本件被告辯稱：其於八十三年取得
      債權憑證，之後有繼續去查原告之財產，因原告當時並無財產方無進行執行程
      序云云。然無論原告是否確有財產，被告均得以聲請強制執行並換發其債權憑
      證之方法中斷時效。本件被告取得債權憑證後，既未有民法第一百二十九條所
      規定時效中斷事由，故仍應從其取得債權憑證從新起算消滅時效。
（二）按強制執行法第二十七條所稱之債權憑證，係指執行法院發給債權人收執，俟
      債務人如有財產再行執行之憑證而言。債權人取得債權憑證後，雖可無庸繳納
      執行費用再行聲請執行，但該債權憑證之可以再行強制執行乃溯源於執行法院
      核發債權憑證前債權人依強制執行法第四條第一項所列各款取得之原執行名義
      。最高法院八十九年台上字第一六二三號判決著有明文可參。故債權憑證本身
      雖係為強制執行法第四條第一項第六款所稱「其他依法律之規定，得為強制執
      行名義者」之執行名義，然其與之前之執行名義係有同一性。本件被告前八十
      二年對原告取得板橋地院八十二年度票字第三七四四號確定民事裁定而聲請強
      制執行，並於八十三年八月二十六日取得債權憑證，內載「債務人於民國八十
      二年五月二十七日共同簽發之本票內載憑票支付債權人新台幣陸拾萬元及自八
      十二年八月二十六日起至清償日止按年利率百分之六計算之利息得為強制執行
      。聲請程序費用由債務人共同負擔」，故自應適用票據法第二十二條第一項之
      三年短期時效之規定。職故，被告至遲應於前執行程序終結（即取得債權憑證
      ）後三年內再聲請對原告聲請執行，否則即已罹於時效。查，本件被告雖曾於
      九十年一月二日再度向板橋地院民事執行處聲請強制執行，俟因債務人（即原
      告）無資力而經執行法院逕發予債權憑證，（參八十三年八月二十六日板院民
      執公字第五二五八三號債權憑證背面公股書記官註記部分），然距前次執行已
      逾三年。
（三）被告復辯稱：其於前開執行程序中，尚有抵押權等執行名義，云云。惟按果如
      被告所稱其尚有拍賣抵押物之裁定，然其係屬對物之執行名義，如抵押物拍賣
      後不足清償其抵押債權，不足受償部分不得請求發給債權憑證，亦不得對債務
      人之其他財產執行。故本件取得之債權憑證，實與其是否前執行程序係執拍賣
      抵押物裁定之執行名義無涉。
    綜上所述，被告所辯均不足採信，被告之請求權既已罹於時效，即屬有消滅債權
    人之事由。
四、從而，原告主張被告之請求權已罹於時效而消滅，故其依據強制執行法第十四條
    第一項請求判命本院九十一年度民執戊字第六０三二號清償票款強制執行事件，
    被告所憑臺灣板橋地方法院八十三年八月二十六日民執公字第五二五八三號債權
    憑證之執行名義，不得對原告為強制執行，為有理由，應予准許。
五、本件事證已臻明確，兩造其餘攻擊防禦方法，核予判決結果不生影響，爰不一一
    論述，併此敘明。
六、結論：本件原告之訴為有理由，依民事訴訟法第七十八條，判決如主文。
中　　　華　　　民　　　國　　九十一　　年　　　五　　　月　　二十　　　日
                                            民事第四庭法      官　黃柄縉
右為正本係照原本作成
如對本判決上訴，須於判決送達後廿日內向本院提出上訴狀
中　　　華　　　民　　　國　　九十一　　年　　　五　　　月　　二十　　　日
　　　　　　　　　　　　　　　　　　　　　　　　　　　法院書記官　楊湘雯
